【裁判字號】    95,醫,26
【裁判日期】    980121
【裁判案由】    損害賠償
【裁判全文】
臺灣高雄地方法院民事判決                95年度醫字第26號
原      告  丙○○
            丁○○
            乙○○
共      同
訴訟代理人  張智剛律師
被      告  戊○○
            己○○
            甲○○
            行政院退徐役官兵輔導委員會高雄榮民總醫院
上  一  人
法定代理人  鄭國琪
共      同
訴訟代理人  鄭美玲律師
上列當事人間請求損害賠償事件，經本院於民國98年1 月7 日言
詞辯論終結，判決如下：
    主      文
原告之訴及假執行之聲請均駁回。
訴訟費用由原告負擔。
    事實及理由
一、原告主張：
（一）原告之父親徐禮周因右膝疼痛，於民國93年7 月27日至被
      告行政院退除役官兵輔導委員會高雄榮民總醫院（下稱高
      雄榮總）就診，而被告戊○○為高雄榮總骨科主治醫師，
      對病患徐禮周年近80歲，是否適宜住院開刀，或是有無感
      染其他疾病之可能，理應注意並告知原告或徐禮周，惟戊○○未盡告知義務，即貿然為徐禮周開刀；且徐禮周術後
      於骨科病房復健時，戊○○亦疏於管理出入病房工作人員
      及器材之衛生維持，致徐禮周於住院期間感染對Oxacilli
      n 有抗藥性之金黃色葡萄球菌（簡稱ORSA）。
（二）再被告己○○雖非高雄榮總骨科主治醫師，惟其為檢查徐
      禮周感染ORSA與否之醫生，而己○○於發現徐禮周感染OR
      SA後並未立即將徐禮周轉至胸腔內科，經原告與其聯繫仍
      拖延之，遲至原告請求立委協助始將徐禮周轉至高雄榮總
      胸腔內科病房治療，致徐禮周病情加劇。
（三）而被告甲○○則為高雄榮總胸腔內科主治醫師，其在治療
      徐禮周感染ORSA之用藥選擇上有過失，因治療ORSA有Vanc
      omycin與Teicoplanin 二種用藥，甲○○明知Teicoplani
      n 的不良反應發生率較Vancomycin為小，即副作用較小，
      亦即Teicoplanin 較無副作用，惟竟未注意徐禮周甫動手
      術，身體虛弱，不宜使用對身體副作用較大的Vancomycin
      ，而於93年8 月30日對徐禮周使用Vancomycin投藥，導致
      徐禮周於93年9 月6 日死亡。
（四）綜上，戊○○疏未注意高齡病患較易感染其他疾病，而未
      嚴格控管骨科病房人員及器材之衛生，使徐禮周在院內感
      染ORSA，己○○得知徐禮周感染ORSA後，疏於注意未及時
      將徐禮周轉往胸腔內科治療，甲○○則遲誤用藥時間及未
      選擇對病人傷害後遺症較輕之藥物，導致徐禮周死亡，均
      有應注意未注意之過失，符合民法第184 條第1 項前段及
      醫療法第82條第2 項之要件，自應負過失侵權行為之責任
      ，而被告高雄榮總為渠等之僱用人，依民法第188 條規定
      ，亦應負連帶責任。又按過失侵害致他人於死者，被害人
      之父、母、子女、配偶得請求非財產上損害，民法第194
      條定有明文，原告為徐禮周之子女，徐禮周因膝蓋施行手
      術本應無生命危險，卻於院內感染ORSA致死，原告精神上
      均受有極大痛苦，被告應賠償原告各新台幣（下同）1,00
      0,000 元之精神慰撫金，為此爰依侵權行為損害賠償請求
      權，請求判令被告應連帶給付原告各1,000,000 元，及自
      起訴狀繕本送達之翌日起至清償日止按週年利率5%計算之
      利息，並願供擔保請准為假執行之宣告。
二、被告則均以：徐禮周前曾於90年8 月27日赴高雄榮總骨科門
    診就醫，其主訴右膝疼痛，經檢查發現有膝關節退行性變化
    ，醫師給予止痛消炎藥治療。嗣於93年7 月12日再赴高雄榮
    總骨科門診就診，係由戊○○醫師看診，其主訴右膝更加疼
    痛，檢查發現退化情形更為嚴重，惟因徐禮周患有胃炎疾病
    ，實不適合給予止痛消炎藥之方式治療，戊○○乃建議得以
    膝關節置換手術方式治療，並將膝關節置換手術進行治療之
    方式及相關可能風險與後遺症詳細告知，並據中央健保局事
    前審查同意及徐禮周於93年7 月26日簽署手術同意書後，始
    於次日進行手術，非如原告主張有何未盡告知義務之事實；
    再高雄榮總之醫護人員對徐禮周之術後照顧均依循醫學常規
    辦理，雖徐禮周曾發生輕微氣喘症狀，亦均有照會胸腔內科
    醫師一同會診；又徐禮周於93年8 月24日之痰液培養長出OR
    SA，戊○○即於同日將徐禮周轉至胸腔內科治療，是原告稱
    戊○○未於發現徐禮周感染ORSA後立即轉介胸腔內科，實與
    事實不符；而己○○醫師於93年8 月間為住院醫師，並未負
    責照顧徐禮周，原告固主張於93年8 月24日之檢驗單上所載
    之申請醫師為己○○，此乃係因己○○受戊○○之指示下協
    助申請辦理檢驗之手續而已，實則己○○並未參與徐禮周之
    醫療過程。又查，ORSA感染途很多，通常為接觸性感染，可
    能是病患身上帶菌或是醫院或醫護人員，亦有可能是家屬或
    訪客帶菌，從而原告主張徐禮周感染ORSA係因醫護人員及器
    材所致，顯屬率斷。再者，除了血液培養或助膜積液培養方
    式外，痰液（呼吸道分泌物）培養長出之細菌不能認定就是
    「致病菌」，可能是呼吸道正常菌落或是呼吸道的「移生菌
    」，況在採取檢體之過程中或移送檢體至實驗室之過程，有
    可能使來體受到染污而培養出「染污菌」，而非「致病菌」
    ，有醫學相關文獻記載，因此，甲○○醫師當時判斷徐禮周
    之痰液培養長出之ORSA並非「致病菌」，乃使用抗生素cipr
    oflxacin加上penicillin方式治療，治療過程中病況十分穩
    定，嗣後病況發生變化，臨床判斷ORSA是其中一種致病菌，
    因此，甲○○再加上Vancomycin來治療，而就Vancomycin與
    Teicoplanin 二種用藥均係ORSA感染症治療用藥，惟臨床上
    並無證據證明使用Teicoplanin 之副作用較少，且Teicopla
    nin 並未經過美國食品及藥物管理局（FDA） 審核通過，故
    Teicoplanin 並未在美國上市，因此關於ORSA感染症目前之
    治療首選藥物仍係Vancomycin，是以，本件甲○○以Vancom
    ycin藥物治療感染ORSA之徐禮周，並無疏失，亦無違背醫學
    常規。故原告請求被告應負連帶賠償責任，顯無理由等語資
    為抗辯。並聲明：原告之訴及假執行聲請均駁回，及如受不
    利判決，請准預供擔保免假執行。
三、兩造不爭執及爭執事項：
    不爭執事項：
（一）徐禮周於93年7 月12日至高雄榮總骨科門診就診，同年月
      26日住進高雄榮總骨科病房，主治醫師均為戊○○。徐禮
      周於同日簽署手術同意書、麻醉同意書，嗣於同年月27日
      由戊○○施行膝關節置換手術。
（二）徐禮周之痰液於93年8月24日培養出ORSA。
（三）徐禮周於93年8 月24日由高雄榮總骨科病房轉至胸腔內科
      呼吸加護病房，並由甲○○為主治醫師。
（四）甲○○於93年8 月30日將徐禮周抗生素之投藥調整加入Va
      ncomycin。
（五）徐禮周死因為多重併發症死亡。
    爭執事項：
（一）戊○○是否未告知徐禮周必須施行「膝關節置換手術」之
      原因？施行該手術是否符合醫療常規？上開事項與徐禮周
      日後之死亡是否有相當因果關係？
（二）戊○○是否疏於注意控管骨科病房人員及器材之衛生，致
      徐禮周感染ORSA？
（三）己○○於徐禮周感染ORSA後，是否疏於注意未及時將徐禮
      周轉往胸腔內科？
（四）甲○○於治療徐禮周感染ORSA選擇採用Vancomycin而非Te
      icoplanin ，有無過失？投藥時機有無延誤？投藥有無違
      背醫療常規？與徐禮周之死亡有無相當因果關係？
（五）原告依侵權行為損害賠償請求權，請求被告應負連帶賠償
      責任，是否有理由？原告得請求之賠償金額，應以若干為
      適當？
四、得心證之理由：
（一）按「侵權行為所發生之損害賠償請求權，以有故意或過失
      不法侵害他人之權利為其成立要件，此觀民法第184 條規
      定自明。若其行為並無故意或過失，或其行為與損害之間
      無相當因果關係者，均無令負侵權行為損害賠償責任之可
      言。而所謂過失，係指行為人雖非故意，但按其情節，應
      注意、能注意而不注意，或對於侵權行為之事實，雖預見
      其發生，而確信其不發生者而言。又所謂相當因果關係，
      係指無此行為，雖必不生此損害，有此行為，通常即足生
      此損害，是為有因果關係，而如無此行為，必不生此損害
      ，有此行為，通常亦不生此損害，自無因果關係之情形。
      」「損害賠償之債，以有損害之發生及有責原因之事實，
      並二者之間，有相當因果關係為成立要件，故原告所主張
      損害賠償之債，如不合於此項成立要件者，即難謂有損害
      賠償請求權存在，本院48年台上字第481 號判例著有明文
      。又所謂相當因果關係，係指依經驗法則，綜合行為當時
      所存在之一切事實，為客觀之事後審查，認為在一般情形
      上，有此環境，有此行為之同一條件，均發生同一之結果
      者，則該條件即為發生結果之相當條件，行為與結果即有
      相當之因果關係。反之，若在一般情形上，有此同一條件
      存在，而依客觀之審查，認為不必皆發生此結果者，則該
      條件與結果並不相當，不過為偶然之事實而已，其行為與
      結果間即無相當因果關係。」 (最高法院87年度台上字第
      78 號 、87年度台上字第154 號裁判意旨參照)。
（二）依徐禮周在高雄榮總就診之病歷顯示，徐禮周於93年1 月
      有消化性潰瘍病史，經脊椎X光檢查有退化性脊椎關節病
      變及骨質疏鬆症，攝護腺肥大，曾接受白內障手術以及疝
      氣手術。於93年7 月26日住進高雄榮總骨科病房，當時主
      訴為右膝酸痛且無力約1 至2 年，曾於93年4 月5 日接受
      肺部功能檢驗，顯示有輕度慢性阻塞性病變。經內科及麻
      醉科評估後，於7 月27日在腰椎麻醉下由戊○○施行膝關
      節置換手術，術後第二天拔除尿管。術後第4 天稍微有呼
      吸喘以及理學檢查有喘鳴現象。8 月1 日及8 月3 日追蹤
      胸部X 光檢查，顯示右上肺葉略浸潤增加，當時醫師處理
      為給予支氣管擴張劑及類固醇，同時延續術前之抗生素Ce
      fazolin 。8 月5 日追蹤胸部X 光檢查，顯示明顯右上肺
      葉肺炎，追蹤之氣體動脈分析為7.259 ，CO2 74.7，於當
      日19：40插管。8 月6 日經會診感染科後，將抗生素更改
      為Ceftazidime 。8 月7 日看到於8 月4 日送檢之痰培養
      細菌為流感嗜血桿菌（Hemophilus influenzae） （對β
      -lactamase無抗藥性），追蹤痰液檢驗於8 月7 日蒐集，
      於8 月9 日也是培養出流感嗜血桿菌，至8 月20日培養才
      為抗藥性金黃色葡萄球菌ORSA（8 月24日發報告），Ceft
      azidime 使用期間至8 月23日停止（共17日）。徐禮周於
      8 月24日轉至胸腔內科呼吸加護病房。骨科醫師於徐禮周
      轉至內科照顧前，多次會診胸腔科醫師及感染科醫師，當
      時感染科醫師建議將Ceftazidime 停藥，同時持續追蹤，
      也有擔心肺結核之可能，同時骨科醫師也於8 月23日會診
      心臟內科醫師，當時診斷為心臟衰竭伴隨心律不整（心房
      顫動），建議使用抗凝劑。8 月25日心臟超音波檢查顯示
      有中度二尖瓣逆流，而因兩側有胸水已經置放兩側引流管
      引流胸水，且徐禮周早上仍有發燒，胸部X 光檢查仍呈現
      肺炎，於當日起開始使用Ciprofloxacin 及Penicillin治
      療，共5 天。因持續右上肺葉肺炎或塌陷，於8 月31日安
      排胸部電腦斷層檢查，結果並無發現有腫瘤或淋巴結，但
      右上肺葉及兩側下葉肺炎，以及囊泡（bleb）併氣胸。8
      月25日追蹤之痰培養於8 月27日報告為ORSA。8 月27日白
      血球為11840 。追蹤之痰抹片於8 月30日仍然呈現格蘭氏
      陽性及格蘭性陰性菌，而白血球上升至30300 ，中性球為
      94% ，故於8 月30日將抗生素調整為Vancomycin及Imipen
      am，但徐禮周白血球仍然偏高。9 月6 日徐禮周忽然發生
      心跳停止，經急救後，於當日17:00 死亡，此觀高雄榮總
      檢送到院之徐禮周病歷資料及行政院衛生署以97年7 月17
      日衛署醫字第0970200214號函檢送到院之該署醫事審議委
      員會第0000000 號鑑定書案情概要欄之記載即明。
（三）而本件經本院送請行政院衛生署醫事審議委員會鑑定結果
      為：「１、退化性膝關節炎好發於年紀大之人，目前文獻
      上並無施行膝關節置換手術之年齡限制，由主治醫師依膝
      關節退化嚴重度及病人整體健康情況等決定，且該項手術
      ，均需於術前或術後經中央健康保險局核准方有給付。故
      醫師戊○○以專業判斷，為病人施行人工膝關節替換手術
      ，符合醫療常規，且如前述與病人之年齡無關。２、經痰
      液培養有ORSA，並不等於一定有ORSA肺炎，需視臨床及影
      像學、微生物學上之呈現症狀態或檢查結果作綜合判斷。
      ３、一個難以改善之肺部陰影，需考量各種可能，包含此
      病人之免疫力（如長期類固醇）。本案病人住院時，感染
      科也懷疑有結核菌之可能，胸腔科林醫師也懷疑有腫瘤，
      故安排電腦斷層。而病人使用類固醇，且長期使用呼吸器
      ，使得病程更為複雜。除非ORSA，係自無菌檢體（包含血
      液，胸水，或直接穿刺肺部檢體），或是自施行支氣管鏡
      下支氣管肺泡灌洗術（BAL ）所取得者，才可說是確定之
      病原學診斷；而作痰液培養可以導引治療，但是並不一定
      能確定病原菌，必須確定有ORSA，而醫師沒有及早使用抗
      ORSA藥物，才可認為有延誤。醫療常規並無規定術後肺炎
      ，需要轉介胸腔內科處理，每個科別醫師都有責任與義務
      處理肺炎。４、病人之病況在轉至胸腔科時已經是住院一
      個月，有多發性肺炎，使用類固醇及呼吸器之老人，是臨
      床上極為困難處理之案例，很多診斷及治療過程極為複雜
      ，需視臨床醫師判斷，尚難認為有違背醫療常規。５、Va
      ncomycin、Teicoplanin 兩者同為glycopeptide類，並無
      明顯差別。Teicoplanin 是歐洲藥廠藥物，其安全性在美
      國FDA 並未核准使用。６、病人年紀大，又有多種器官之
      退化（心臟及慢性肺氣腫），以及長期使用類固醇，病人
      之死因當然有一可能為無法控制ORSA肺炎，但也不排除為
      其他原因造成，如心因性心律不整發生死亡或非ORSA細菌
      即是其他病原菌（如其他格蘭氏陰性細菌，分枝桿菌，菌
      等）造成。如果提早給藥，病人也有可能會因為其他併發
      症會因為免疫力低下（使用類固醇）發生死亡結果。本案
      病人係多重併發症死亡，故無法認定如提早給藥即不致發
      生死亡之結果。７、Teicoplanin 是歐洲藥廠藥物，其安
      全性在美國FDA 並未核准使用，無任何文獻證據顯示選擇
      使用Teicoplanin ，在ORSA肺炎會較Vancomycin更適當，
      故本件使用藥物之種類及時機，對於病人之死亡結果，並
      無法認定有因果關係。８、目前醫療常規並無此建議。Va
      ncomcycin 主要之副作用為腎毒性、耳毒性及血球下降。
      本案病人使用上開藥物時，並無腎臟衰竭之徵兆。９、OR
      SA感染途徑極為複雜，可能是病人本身經由使用抗生素後
      產生，也可能是醫護人員或病人及家屬間交互傳播，也有
      可能是環境汙染，如器械不足所產生，但這需有一完整之
      流行病學及菌株鑑定DNA 比對環境菌株，以調查是否與病
      人身上菌株相同。ORSA可能為外因性，也可能為內因性。
      本案無證據顯示係因院內器械或醫療人員清潔不足造成院
      內感染等語，有行政院衛生署97年7 月17日衛署醫字第09
      70200214號函及編號第0000000 號鑑定書在卷可佐。
（四）經查，徐禮周於93年7 月27日在高雄榮總進行膝關節置換
      手術之前，即因右膝疼痛等症狀，陸續曾於90年8 月27日
      、93年7 月12日至高雄榮總門診，而由於93年7 月12日Ｘ
      光攝影檢查顯示徐禮周膝關節退化情形嚴重，已達實施上
      開手術之條件，且徐禮周患有胃炎疾病，亦已不適合給予
      消炎止痛藥方式治療，戊○○乃建議施以膝關節置換手術
      ，填具全民健康保險特殊診療項目及藥材高科技診療項目
      事前審查申請書，並檢附Ｘ光片，向中央健康保險局提出
      申請，經中央健康保險局同意備查，始於93年7 月27日為
      徐禮周實施上開手術等情，有高雄榮總製作之Ｘ光攝影檢
      查報告、病歷、出院病歷摘要等資料附卷可憑，足見原告
      所指稱，戊○○未經說明、告知，即驟然為徐禮周實施膝
      關節置換手術云云，並非實情。況按醫療機構實施手術時
      ，應向病人或其法定代理人、配偶、親屬或關係人說明手
      術原因，手術成功率或可能發生之併發症及危險，並經其
      同意，簽具手術同意書及麻醉同意書，始得為之。但情況
      緊急者，不在此限，醫療法第63條第1 項定有明文。原告
      雖主張戊○○未說明進行膝關節置換手術之原因，然戊○○並非未盡說明、告知義務，即貿然為徐禮周施行手術，
      已認定如前。況「手術同意書」內已記載：「１、醫師已
      向我解釋，並且我已經了解施行這個手術的必要性、步驟
      、風險、成功率之相關資訊。２、醫師已向我解釋，並且
      我已經了解選擇其他治療方式之風險。３、醫師已向我解
      釋，並且我已經了解手術可能預後情況和不進行手術的風
      險。... 」等，有高雄榮總手術同意書在卷可稽，且原告
      對手術同意書為徐禮周親自簽署一節亦不爭執，益徵戊○○已盡說明、告知義務，方為徐禮周施行手術，是原告主
      張戊○○此部分處置有過失，即無可採。
（五）另原告雖主張戊○○疏於注意控管骨科病房人員及器材之
      衛生，致徐禮周感染ORSA，惟並未舉證證明以實其說。而
      依前揭醫事審議委員會編號0000000 鑑定書已明述ORSA感
      染途徑極為複雜，可能是病人本身經由使用抗生素後產生
      ，也可能是醫護人員或病人及家屬間交互傳播，也有可能
      是環境汙染，如器械不足所產生，但需有一完整之流行病
      學及菌株鑑定DNA 比對環境菌株，以調查是否與病人身上
      菌株相同。ORSA可能為外因性，也可能為內因性。本案無
      證據顯示係因院內器械或醫療人員清潔不足造成院內感染
      等語，是自不能以徐禮周實施膝關節置換手術後感染ORSA
      ，即遽予認定係戊○○疏未注意病房內感染控制所致。
（六）又原告主張戊○○、己○○於徐禮周感染ORSA後，疏未及
      時將徐禮周轉往胸腔內科，有醫療過失之情，惟徐禮周之
      痰液於93年8 月24日培養出ORSA；徐禮周於93年8 月24日
      由高雄榮總骨科病房轉至胸腔內科呼吸加護病房，並由甲○○為主治醫師，此為兩造所不爭執之事實，由此觀之，
      實未見有何延誤之情，原告徒以嗣後徐禮周死亡一節，指
      摘戊○○、己○○於徐禮周感染ORSA後，疏未及時將徐禮
      周轉往胸腔內科，要嫌率斷；況前開行政院衛生署醫事審
      議委員會之鑑定書亦明載：經痰液培養有ORSA，並不等於
      一定有ORSA肺炎，尚需視臨床及影像學、微生物學上之呈
      現症狀態或檢查結果作綜合判斷。除非ORSA，係自無菌檢
      體（包含血液，胸水，或直接穿刺肺部檢體），或是自施
      行支氣管鏡下支氣管肺泡灌洗術（BAL） 所取得者，才可
      說是確定之病原學診斷；而作痰液培養可以導引治療，但
      是並不一定能確定病原菌，必須確定有ORSA，而醫師沒有
      及早使用抗ORSA藥物，才可認為有延誤。且醫療常規並無
      規定術後肺炎，需要轉介胸腔內科處理，每個科別醫師都
      有責任與義務處理肺炎等語。益徵本件符合醫療常規並無
      任何醫療疏失可言。戊○○、己○○自無須依前開法條規
      定，對原告負侵權行為損害賠償之責。
（七）至徐禮周於93年8 月24日轉往高雄榮總胸腔內科呼吸加護
      病房，甲○○於93年8 月25日開始使用Ciprofloxacin 及
      Penicillin治療徐禮周，共5 天。因持續右上肺葉肺炎或
      塌陷，於8 月31日安排胸部電腦斷層檢查，結果並無發現
      有腫瘤或淋巴結，但右上肺葉及兩側下葉肺炎，以及囊泡
      （bleb）併氣胸。8 月25日追蹤之痰培養於8 月27日報告
      為ORSA。8 月27日白血球為11840 。追蹤之痰抹片於8 月
      30 日 仍然呈現格蘭氏陽性及格蘭性陰性菌，而白血球上
      升至30300 ，中性球為94% ，故於8 月30日將抗生素調整
      為Vancomycin及Imipenam，但徐禮周白血球仍然偏高。9
      月6 日徐禮周忽然發生心跳停止，經急救後，於當日17:0
      0 死亡等情，有高雄榮總之病歷、住院病患彙總報告、出
      院病歷摘要、病程紀錄、護理紀錄等資料足憑，足見徐禮
      周在轉至胸腔科時，有多發性肺炎，使用類固醇及呼吸器
      ，診斷及治療過程複雜，而甲○○已注意徐禮周感染狀況
      並給予妥適治療，所為處置及醫療行為，應已綜合一切學
      理經驗判斷，而採取適當治療方法，符合醫療常規，且已
      善盡注意及照護醫療之義務，並無醫療疏失至明。原告雖
      復主張：Teicoplanin 的不良反應發生率較Vancomycin為
      小，甲○○未注意徐禮周甫動手術，身體虛弱，不宜使用
      對身體副作用較大的Vancomycin，而於93年8 月30日對徐
      禮周使用Vancomycin，致徐禮周於93年9 月6 日死亡，自
      有疏失云云，然查Teicoplanin 、Vancomycin兩者同為gl
      ycopeptide類之藥物，二者使用之副作用、使用優先順序
      等並無明顯差別。而Teicoplanin 是歐洲藥廠藥物，其安
      全性在美國FDA 並未核准使用。無任何文獻證據顯示選擇
      使用Teicoplanin ，在ORSA肺炎會較Vancomycin更適當，
      此有前揭鑑定書可稽，可見甲○○針對徐禮周之病症，以
      Vancomycin進行治療，為符合醫療常規之行為，自無過失
      可言。故本件使用藥物之種類及時機，對於徐禮周之死亡
      結果，並無法認定有相當因果關係。況且本件原告亦自承
      Teicoplanin在台灣有無合法核准上市並不確定，而Vanco
      mycin 在台灣則有核准上市，益徵甲○○於治療徐禮周感
      染ORSA選擇採用Vancomycin而非Teicoplanin ，自無過失
      可言。
（八）再者，徐禮周雖於93年9 月6 日死亡，惟徐禮周年紀已大
      ，又有多種器官之退化（心臟及慢性肺氣腫），以及長期
      使用類固醇，死因當然有一可能為無法控制ORSA肺炎，但
      也不排除為其他原因造成，如心因性心律不整發生死亡或
      非ORSA細菌即是其他病原菌（如其他格蘭氏陰性細菌，分
      枝桿菌，菌等）造成。如果提早給藥，徐禮周也有可能會
      因為其他併發症會因為免疫力低下（使用類固醇）發生死
      亡結果。徐禮周係多重併發症死亡，故無法認定如提早給
      藥即不致發生死亡之結果，此亦為前開鑑定書所明載，從
      而，本件徐禮周之死亡，實因諸多因素所致，尚無從認定
      僅因感染ORSA之單一因素所致，尤證本件甲○○於治療徐
      禮周感染ORSA選擇採用Vancomycin而非Teicoplanin ，所
      為處置及醫療行為，並無不當或不合於醫學常規之情形，
      且與日後發生徐禮周之死亡結果，並無相當因果關係甚明
      ，難認有何疏失。甲○○自無須依前開法條規定，對原告
      負侵權行為損害賠償之責。
五、按受僱人因執行職務，不法侵害他人之權利者，由僱用人與
    行為人連帶負損害賠償責任，民法第188 條第1 項固定有明
    文。且原告雖主張：戊○○、己○○、甲○○為高雄榮總之
    受僱人，於執行職務為徐禮周施行醫療行為時有過失，致原
    告受有精神上痛苦，高雄榮總應與醫師連帶負侵權行為損害
    賠償之責云云。惟查戊○○、己○○、甲○○雖為高雄榮總
    之受僱人，為徐禮周施行醫療行為亦屬其職務內之工作，然
    其等施行醫療行為時並無過失，對原告不負侵權行為賠償之
    責，均如前述，則高雄榮總自無須依前開規定負連帶賠償之
    責。
六、綜上，戊○○因徐禮周之右膝罹患嚴重退化性關節炎，而為
    徐禮周施行膝關節置換手術，並於徐禮周之痰液培養出ORSA
    後即於93年8 月24日將徐禮周轉至胸腔內科呼吸加護病房，
    甲○○復於93年8 月30日將徐禮周抗生素之投藥調整加入Va
    ncomycin，其等就徐禮周之醫療行為，均已盡必要、正常之
    處理程序，並無任何疏失或違反醫學常規之情形，原告所受
    損害與被告所為之醫療行為間不能認為有何相當因果關係存
    在，是自無原告所主張之不法侵權行為之事實。從而，原告
    依據民法第184 條第1 項前段，第188 條第1 項，第194 條
    之規定，請求被告應連帶給付原告各1,000,000 元，及自起
    訴狀繕本送達之翌日起至清償日止按週年利率5%計算之利息
    ，均屬無理由，均不應准許。又原告之訴既經駁回，則其假
    執行之聲請即失所附麗，亦應併予駁回。
七、因本件事證已臻明確，兩造其餘主張陳述及所提之證據經本
    院審酌後認與判決結果不生影響，爰不一一論述，附此敘明
    。
八、結論：本件原告之訴為無理由，依民事訴訟法第78條、第85
    條第1 項前段，判決如主文。
中    華    民    國    98    年     1    月    21    日
                     民事鳳山分庭審判長法  官  楊富強
                                       法  官  吳文婷
                                       法  官  林意芳
上為正本係照原本作成。
如不服本判決，應於送達後20日內，向本院提出上訴狀並表明上
訴理由，如於本判決宣示後送達前提起上訴者，應於判決送達後
10日內補提上訴理由書（須附繕本）。
中    華    民    國    98    年     2    月    2    日
                                       書記官  陸艷娣


司法院資訊處製作；財團法人民間司法改革基金會備份。
